【裁判字號】    99,台抗,578
【裁判日期】    990722
【裁判案由】    分配表異議之訴聲請續行訴訟
【裁判全文】
最高法院民事裁定              九十九年度台抗字第五七八號
抗  告  人  甲○○
輔  助  人  丙○○
訴訟代理人  王有民律師
上列抗告人因與相對人乙○○間分配表異議之訴聲請續行訴訟事
件，對於中華民國九十九年四月二十九日台灣高等法院裁定（九
十八年度聲字第四七九號），提起抗告，本院裁定如下：
    主  文
抗告駁回。
抗告訴訟費用由抗告人負擔。
    理  由
按撤回上訴，係當事人於提起上訴後，以終結訴訟為目的之訴訟
上一方之法律行為，衹須對於法院表示撤回之意思即生效果，性
質上自不許為撤回該撤回上訴之意思表示（參見本院四十七年台
聲字第一○九號判例意旨）。本件抗告人（即原告）雖主張：伊
與相對人間分配表異議之訴事件，經第一審法院判決後，上訴於
原法院審理中（原法院九十八年度重上字第五七四號，下稱系爭
訴訟），伊並無撤回對該訴訟上訴之意思。實係因伊陷於無法控
制時常大量舉債之精神障礙或其他心智缺陷狀態，已欠缺為意思
表示或受意思表示，或辨識意思表示效果之能力，業由伊之配偶
賴林秋英於民國九十八年五月十九日，向台灣士林地方法院（下
稱士林地院）聲請宣告禁治產。詎相對人竟於系爭訴訟中，以同
意讓伊領回聲請停止執行之擔保金為藉口，在要求伊簽署之文件
中夾帶系爭撤回上訴狀而刻意矇混，未告知伊撤回上訴情事，誘
騙詐欺伊快速簽字所致。故伊於九十八年六月十二日向原法院提
出之系爭撤回上訴狀，係屬無意識下之訴訟行為，且係相對人向
伊詐取該撤回上訴狀而遞交，自得撤銷該撤回上訴之意思表示，
聲請續行系爭訴訟等情。
惟原法院以：依兩造間之電話通聯紀錄及簽訂之借貸合約書所記
載之內容暨系爭撤回上訴狀上有抗告人之親自簽名及與台北市士
林區戶政事務所核發之印鑑證明相符之印文等證據，可知抗告人
與相對人有簽訂該契約書之合意，並簽妥系爭撤回上訴狀，授權
相對人遞送該狀予法院，非受相對人詐欺陷於錯誤而交付系爭撤
回上訴狀。且依抗告人經民間公證人公證之聲明書及抗告人於九
十七年五月九日通知相對人之存證信函所載，暨其與相對人間所
涉之多件訴訟，均委任律師代為訴訟，衡情受任律師當會提供法
律意見，亦見抗告人對於撤回上訴之法律效果，甚為明悉，難認
系爭撤回上訴狀係抗告人受相對人之詐欺所作成。台北市立聯合
醫院松德院區於九十八年十一月十七日對抗告人所為之精神鑑定
報告書，距抗告人於同年六月十二日出具之系爭撤回上訴狀，有
五個月之久，已難據以認定抗告人於作成系爭撤回上訴狀時，其
意思表示能力顯有不足之情形。況抗告人自認借貸合約書、及九
十八年七月十五日刑事告訴狀、九十八年九月四日刑事告訴補充
說明狀等文書，均係其親自書立，並參酌士林地院九十七年度士
簡字第七○八號裁定理由中認定抗告人之配偶賴林秋英係於九十
八年五月十九日向士林地院聲請對抗告人為禁治產宣告，經該院
通知於同年六月二十四日為調查，及抗告人於九十八年八月六日
原法院九十八年度聲字第二七四號事件審理時，曾到場陳明其未
經法院宣告禁治產，可證抗告人於九十八年六月十二日提出系爭
撤回上訴狀時，尚未經士林地院依修正前民法第十四條第一項規
定裁定宣告禁治產等情，益難認抗告人於撤回上訴時有精神障礙
或其他心智缺陷，致不能為意思表示或受意思表示，或不能辨識
其意思表示之情事，即不得否認其撤回上訴之效力。是抗告人所
為撤回系爭訴訟上訴之行為，既係於其被裁定宣告禁治產前發生
，其效力自不受其於嗣後遭裁定之影響。縱抗告人依修正後民法
第十五條之一規定，已有受監護宣告之事由，惟依上所述，抗告
人未能證明在法院宣告監護或該裁定生效前，其撤回系爭訴訟之
上訴時，有心神喪失或精神耗弱至不能處理自己事務，或意思表
示係在無意識或精神錯亂中所為之具體情事，即難認定該事由與
系爭撤回上訴之效力有何關聯。從而，抗告人向士林地院送交系
爭撤回上訴狀，所為撤回系爭訴訟上訴之意思表示，應屬有效。
其撤銷（撤回）該意思表示，聲請續行系爭訴訟，尚屬無據，不
應准許。因而裁定駁回抗告人之聲請。揆諸首開說明，經核於法
洵無違誤。抗告意旨，仍執陳詞指摘原裁定不當，聲明廢棄，非
有理由。
據上論結，本件抗告為無理由。依民事訴訟法第四百九十五條之
一第一項、第四百四十九條第一項、第九十五條、第七十八條，
裁定如主文。
中    華    民    國  九十九  年    七    月  二十二  日
                      最高法院民事第三庭
                          審判長法官  蘇  茂  秋
                                法官  李  慧  兒
                                法官  王  仁  貴
                                法官  張  宗  權
                                法官  葉  勝  利
本件正本證明與原本無異
                                      書  記  官
中    華    民    國  九十九  年    八    月    四    日
                                                      D

司法院資訊處製作；財團法人民間司法改革基金會備份。
